臺灣板橋地方法院刑事判決　　　　　　　　　　　　　　　九十一年度易字第九號
　　公　訴　人　臺灣板橋地方法院檢察署檢察官
　　被　　　告　戊○○
　　選任辯護人　蔡明熙　律師
右列被告因恐嚇取財案件，經檢察官提起公訴（九十年度偵字第一六九七二號），本
院判決如左：
    主      文
戊○○以加害身體、財產之事恐嚇他人，致生危害於安全，累犯，處有期徒刑柒月。
扣案汽油（含寶特瓶容器）壹瓶、毛巾壹條，均沒收。
    事      實
一、戊○○曾因恐嚇取財等案件（被害人為丁○○），於民國（下同）八十七年十一
    月二十五日，經本院以八十七年度訴字第一七六五號刑事判決判處有期徒刑四月
    ，經提起上訴，於八十八年八月三十一日，經臺灣高等法院以八十八年度上訴字
    第二七○一號刑事判決駁回上訴而告確定，刑期起算日期為八十九年三月十五日
    ，指揮書執行完畢日期為八十九年七月十四日。詎其於前案執行完畢後猶不知悔
    悟，嗣於九十年十月七日十八時五十分許，在丁○○（起訴書誤繕為林「慶讚」
    ）位於臺北縣中和市○○路三十一之八號之住處附近以電話聯絡丁○○，邀丁○○同至附近之高速公路下談論事情，惟為丁○○所拒，戊○○旋至丁○○之住處
    ，向丁○○抱怨伊之前因恐嚇取財等案件遭判刑而入監服刑係受丁○○所害，並
    表示要索回伊之前拜託丁○○出庭為有利於伊之陳述時所攜至丁○○住處之茶葉
    ，而丁○○即向伊表示該茶葉其並未收受且已丟棄，惟願意以其他茶葉代替而返
    還，然戊○○不願接受且稱該包茶葉一斤值新臺幣（下同）三千二百元，丁○○
    即回稱：「如果你說裡面都裝金子，我豈不是要賠你金子？」等語，詎戊○○聞
    言大怒，乃基於恐嚇之犯意，於同日十九時（起訴書誤繕為下午七時三十分）許
    ，走至門外而自伊停於屋外之機車上取其所有裝有汽油之寶特瓶一瓶（約二公升
    ，原欲供另部機車加油之用）及原墊於寶特瓶下之毛巾一條，連同隨身攜帶之打
    火機一個，再度進入丁○○之住處，且將該裝有汽油之寶特瓶及毛巾丟於桌上，
    手拿打火機，對斯時在屋內之丁○○、陳阿玉（丁○○之妻）、乙○○（丁○○
    之子）恫稱：「要讓你們全家好看」等語，而以此加害身體、財產之事，恐嚇丁○○、陳阿玉、乙○○，致渠等均因而心生畏懼致生危害於安全；然旋為丁○○
    奪取裝有汽油之寶特瓶並走出門外，戊○○亦尾隨其後並於屋外與丁○○發生爭
    吵，並取回該裝有汽油之寶特瓶，陳阿玉則趁機報警，嗣於同日十九時四十分許
    為警在臺北縣中和市○○路二十號前將戊○○逮捕，並於同路段二十六號前查扣
    戊○○所有而因遭警員甲○○追捕，一時於情急乃棄於路旁裝有汽油之寶特瓶一
    瓶，並於戊○○所騎乘之機車腳踏板處查扣戊○○所有之毛巾一條。
二、案經丁○○訴由臺北縣警察局中和分局移送臺灣板橋地方法院檢察署檢察官偵查
    起訴。
    理      由
一、訊據被告戊○○坦承於前揭時地原邀告訴人丁○○外出相談，惟為告訴人所拒，
    伊旋至告訴人之住處，向告訴人抱怨伊之前因恐嚇取財等案件遭判刑而入監服刑
    係受告訴人所害，並表示要索回伊之前攜至告訴人住處之茶葉，惟告訴人向伊表
    示願還伊其他茶葉，但伊不願接受且稱該包茶葉一斤值三千二百元，告訴人即回
    稱：「如果你說裡面都裝金子，我豈不是要賠你金子？」，伊聞言旋走至門外而
    自伊停於屋外之機車上取原供另部機車加油之裝有汽油之寶特瓶一瓶，攜入丁○○之住處，嗣伊為警查獲，且於逃離時將裝有汽油之寶特瓶一瓶丟於路旁等情，
    惟矢口否認有被訴恐嚇之犯行，辯稱：伊只是去找告訴人聊天，且僅拿裝汽油之
    寶特瓶至告訴人之屋內，又伊係稱：「我要死給你們看」，伊並無恐嚇之犯意云
    云。
二、經查：
（一）右開犯罪事實，業據告訴人丁○○迭於警訊、檢察官偵查及本院審理中指訴綦
      詳（見偵卷第七頁至第九頁、第二十七頁背面、第二十八頁正面、本院九十一
      年一月十六日、一月二十五日、一月三十日訊問筆錄、本院九十一年二月六日
      審判筆錄）；而證人乙○○證稱：「（九十年十月七日晚上在你家發生何事？
      ）當時我在家裡，被告到我家一開始就說上次案子的事情造成這個結果，談談
      之後就很生氣，又說茶葉的事情，他也不高興，他機車停在我家外面，就出去
      拿汽油罐、毛巾進來，很生氣的一手拿汽油罐往桌上一扔，一手拿打火機，說
      要讓我們好看。我們一直跟被告說好話，我父親就把他的汽油罐搶下來，被告
      說要到外面說話，我就打電話叫丙○○過來。丙○○來了之後，他又跟丙○○
      很大聲說不關你的事，他要走的時候，叫我們把汽油瓶還他，他離開的時候，
      警察也進來了，警察就又追出去。」（見本院九十一年一月十六日訊問筆錄）
      、「被告本來進來的時候沒有拿東西，後來說到茶葉的事情很生氣，就走出去
      ，拿了汽油、毛巾進來，很不高興的把東西扔在桌上，語帶威脅要我們全家好
      看，我多少會害怕，我想用和緩方式跟他談，但被告很兇，不讓我們好好的談
      。」（見本院九十一年一月二十五日訊問筆錄）；又證人陳阿玉證稱：「（九
      十年十月七日晚上被告是否有到你家去？發生何事？）被告有去我家，他先打
      電話來，我先生接的，說要約我先生去高速公路底下，我先生說不用去，電話
      掛了之後不到一分鐘，被告就到我家來，自己坐到椅子上，他說上次來我家拿
      壹包茶葉來，說要拿回去，我說當時我叫你拿回去，你不拿回去，我已經丟掉
      了，我先生說從裡面拿壹包最好的茶葉給他，但他也不要，說他的茶葉好幾千
      元，我先生就說若你說裡面裝很多金塊，我豈不是要賠你很多錢，被告就很生
      氣，敲桌子，就走出去了，不到一分鐘就又走進來，拿了一瓶寶特瓶裡面有裝
      東西及毛巾，並拿打火機，把寶特瓶及毛巾丟在桌上，他說要潑汽油，讓我們
      全家好看，當時我先生及乙○○都在場，我們聽了就很緊張，我先生就把汽油
      搶下來，並走到外面去，乙○○也走到外面，我很緊張就打電話到員山派出所
      報警，但過了約二十分鐘，沒有來，我又打電話過去，警察說馬上來，我出去
      跟被告說做人不要這樣，被告很兇還罵我，我先生問他來有何目的，他說這是
      你講的，他要三十萬元，我先生說他活到這麼多歲數，也還要賺錢，後來警察
      就來了，被告已經跑了，丙○○說他恐嚇我們，警察追過去，被告就把寶特瓶
      丟掉。」（見本院九十一年一月二十五日訊問筆錄）；又證人丙○○證稱：「
      （九十年十月七日晚上發生何事？）當天晚上我在家裡洗澡，告訴人的兒子乙○○打電話過來說有人來恐嚇，我知道是之前那個人，我就過去看到被告，我
      跟他說有什麼事好好說，他動作很粗暴，把我甩開，我以為他要用大鎖攻擊我
      ，我就往外跑，當時警員就來了，被告就騎機車走了，有人喊被告拿汽油。」
      （見本院九十一年一月十六日訊問筆錄）；且證人即查獲被告之警員甲○○證
      稱：「（本案是否你處理？經過情形如何？）是，那時約七點四十分勤務中心
      通知我在員山路有發生糾紛，我過去的時候，看到被告騎機車匆忙離去，被害
      人說就是他，我就追他，追到員山路二十六號看到被告丟了一個寶特瓶，後來
      是在二十號追到被告的，我就把被告帶回告訴人家裡，並把寶特瓶找回來，毛
      巾是在機車的腳踏板上，被告身上也有打火機，因為他當著我的面抽煙，後來
      我就把被告帶回警局作筆錄，被告所述和筆錄一樣。」（見本院九十一年一月
      十六日訊問筆錄），以上證詞均與告訴人所為之指訴互核相符，並有扣案汽油
      （含寶特瓶容器）一瓶、毛巾一條足資佐證。
（二）雖被告戊○○仍執前詞置辯；然其就「是否攜帶以寶特瓶裝填之汽油至告訴人
      家中」一節，於警訊及檢察官初訊時均矢口否認，嗣於檢察官最後一次訊問時
      始坦承有攜帶汽油去告訴人家中（見偵卷第二十八頁正面之訊問筆錄），惟於
      本院九十一年一月十六日、一月二十五日庭訊中復否認將汽油瓶攜至告訴人家
      中（見該期日訊問筆錄），惟經告訴人堅詞指訴及證人詳為證述，被告始於本
      院九十一年一月三十日之庭訊中坦承拿汽油瓶至告訴人家中（見該日訊問筆錄
      ）；又其就「攜帶汽油瓶進入告訴人家中究為何等言詞」一事，被告於警訊及
      檢察官偵查中均僅表示係告訴人欲補償伊云云，而未供明伊究出何言？殆本院
      最後一次調查期日，被告始辯稱伊攜帶汽油瓶至告訴人家中係謂：「我要在這
      裡死給你們看」云云（見本院九十一年一月二十五日訊問筆錄）；凡此，俱顯
      見其避重就輕、畏罪虛編之情；再者，被告執裝有汽油之寶特瓶、毛巾及打火
      機進入告訴人之家中並示之於告訴人及陳阿玉、乙○○，同時出言：「要讓你
      們全家好看」，衡之常情，自屬加害身體、財產而足以使人心生畏懼，致生危
      害於安全之恐嚇行為，而告訴人、陳阿玉、乙○○均因之產生畏怖之心亦為渠
      等所陳明，是被告所辯無恐嚇之犯意云云，自無足採信。
三、從而，本案事證已臻明確，被告犯行洵堪認定，自應依法論科。
四、核被告戊○○所為，係犯刑法第三百零五條之恐嚇罪。公訴人認被告係涉犯刑法
    第三百四十六條第一項、第三項之恐嚇取財未遂罪嫌，容有未洽，惟其基本社會
    事實同一，本院自應加以審理，並變更起訴法條（理由詳後述）。被告以一恐嚇
    行為侵害告訴人丁○○及被害人陳阿玉、乙○○之個別法益，觸犯數相同之罪名
    ，為同種想像競合犯，應依刑法第五十五條之規定論以一罪；雖起訴書漏未論及
    被告亦同時有恐嚇陳阿玉、乙○○之犯行，惟該部分與起訴部分有想像競合犯之
    裁判上一罪關係，本院自應併予審理，附此敘明。查被告戊○○曾因恐嚇取財等
    案件，於八十七年十一月二十五日，經本院以八十七年度訴字第一七六五號刑事
    判決判處有期徒刑四月，經提起上訴，於八十八年八月三十一日，經臺灣高等法
    院以八十八年度上訴字第二七○一號刑事判決駁回上訴而告確定，刑期起算日期
    為八十九年三月十五日，指揮書執行完畢日期為八十九年七月十四日，此有臺灣
    高等法院檢察署刑案紀錄簡覆表一份在卷可稽，其於五年內再犯有期徒刑以上本
    案之罪，應依刑法第四十七條之規定論以累犯，並依法加重其刑。爰審酌被告戊○○前業因對告訴人丁○○為恐嚇取財犯行，經判決有罪，並執行完畢，仍不知
    悔悟，猶藉故至告訴人家中，並因告訴人出言反譏，心生不滿而為本案犯行之犯
    罪動機、目的、犯罪手段、所生危害及其品行、智識程度暨犯罪後雖當庭向告訴
    人表示歉意並刊登廣告（見卷附九十一年一月二十二日中國時報第四十八版）向
    告訴人致歉，然其仍一味避重就輕、飾詞圖卸，並為告訴人所未能原諒等一切情
    狀，量處如主文所示之刑，以資儆懲。
五、扣案汽油（含寶特瓶容器）一瓶、毛巾一條，係被告供本案犯罪所用之物，且係
    其所有，業據其供明無誤，爰依刑法第三十八條第一項第二款之規定宣告沒收；
    至於本案供被告犯罪所用之打火機因未扣案以資確定，且被告亦供稱業已滅失，
    尚非無可採信，爰不予宣告沒收，附此敘明。
六、變更起訴法條之理由：
（一）公訴意旨略以；被告戊○○於九十年十月七日下午七時三十分許，持裝有二公
      升汽油之寶特瓶一瓶及毛巾一條，前往臺北縣中和市○○路三十一之八號丁○○之住處，將該裝有汽油之寶特瓶置於客廳桌上，「要求丁○○交出三十萬元
      」，並以「否則要你全家好看」等語，出言恐嚇丁○○，致丁○○心生畏懼，
      因認被告戊○○涉犯刑法第三百四十六條第三項、第一項之恐嚇取財未遂罪嫌
      。
（二）按犯罪事實應依證據認定之，無證據不得推定其犯罪事實，刑事訴訟法第一百
      五十四條定有明文。又犯罪事實之認定，應憑真實之證據，倘證據是否真實尚
      欠明確，自難以擬制推測之方法，為其判斷之基礎；而認定犯罪事實之證據係
      指足以認定被告確有犯罪行為之積極證據而言，該項證據自須適合於被告犯罪
      事實之認定，始得採為斷罪資料（參照最高法院五十三年臺上字第六五六號、
      二十九年上字第三一○五號判例）。
（三）公訴人認被告戊○○所為涉犯刑法第第三百四十六條第三項、第一項之恐嚇取
      財未遂罪嫌，無非係以告訴人丁○○及證人丙○○、甲○○於偵查中之指（證
      ）述為其論斷依據；惟訊據被告戊○○堅決否認有被訴恐嚇取財之犯行，辯稱
      ：伊因生氣始拿裝有汽油之寶特瓶進入告訴人住處等語；經查：證人林明發、
      甲○○並未目睹被告執裝有汽油之寶特瓶等物進入告訴人家中之過程，此業據
      渠等於偵查及本院審理中證述無訛，則其所為證詞自不足執之為被告有涉犯恐
      嚇「取財」未遂罪嫌之佐證，且除證人陳阿玉、乙○○之上開證述外，復據告
      訴人丁○○指稱：「（被告為何來你家之後又走出去？）被告來我家說茶葉的
      事情，我太太拿茶葉要給他選，他說要三千二百元，我說若那裡面都裝金子，
      我豈不是要賠你金子，『他聽了就很生氣，就走到外面去，不到一分鐘又進來
      ，手上拿著寶特瓶、毛巾，就往桌上敲下去，並說今天要給我們全家好看』，
      當時我太太陳阿玉、乙○○都在場，我害怕就把他的汽油搶下來，走到外面去
      ，被告也跟我走出去，在外面又說茶葉的事情，不然就要三千二百元，我說茶
      葉上次就丟掉了，要的話就在我這裡選，他說不要，被告一直罵，我問他今天
      來的目的是什麼，被告說這是我講的，要我給他三十萬元，我說我每天都工作
      ，哪有這麼多的錢，後來丙○○來了，也好好跟他說，但被告還是很生氣的說
      沒有你的事，後來他就走了，警察隨後就來了。」、「（被告有說要不到三十
      萬元要對你不利嗎？）他說一定要三十萬元，但沒有說要不到會怎樣。」（見
      本院九十一年一月二十五日訊問筆錄）；另質諸證人陳阿玉答稱：「（被告說
      要讓你全家好看的時候是否有說要錢的事？）沒有，是到外面才這麼說。」、
      「（是否有說要不到三十萬要怎樣？）還沒有，警察就來了。」（見本院九十
      一年一月二十五日訊問筆錄），就上開陳述以觀，顯然被告係因對告訴人所為
      之答話心生不滿始萌單純恐嚇之犯意，尚難認其有意圖為自己不法之所有而以
      恐嚇使告訴人給付財物之主觀犯意及客觀行為；此外，本院復查無何積極證據
      足認被告所為係涉犯恐嚇取財未遂罪名，是公訴人所認容有未洽。
據上論斷，應依刑事訴訟法第二百九十九條第一項前段、第三百條，刑法第三百零五
條、第五十五條、第四十七條、第三十八條第一項第二款，罰金罰鍰提高標準條例第
一條前段，判決如主文。
本案經檢察官簡美慧到庭執行職務。
中      華    民      國      九十一      年     二     月    二十    日
                                      臺灣板橋地方法院刑事第五庭
                                          法  官  陳  鴻  清
右正本證明與原本無異。
如不服本判決應於送達後十日內向本院提出上訴狀。
                                          書記官  林  蔚  然
中      華      民      國      九十一      年     二     月   二十六   日
附錄本案論罪科刑法條全文：
刑法第三百零五條：
以加害生命、身體、自由、名譽、財產之事恐嚇他人，致生危害於安全者，處二年以
下有期徒刑、拘役或三百元以下罰金。
